【裁判字號】    89,台上,5856
【裁判日期】    891005
【裁判案由】    過失致人於死
【裁判全文】
最高法院刑事判決                              八十九年度台上字第五八五六號
    上  訴  人  甲○○
    選任辯護人  柯士斌律師
                黃憲男律師
右上訴人因過失致人於死案件，不服台灣高等法院中華民國八十七年七月七日第二審
判決（八十七年度交上易字第一六八號，起訴案號：台灣宜蘭地方法院檢察署八十六
年度偵字第二三三一號），提起上訴，本院判決如左：
    主  文
原判決撤銷，發回台灣高等法院。
    理  由
本件原判決認定上訴人甲○○以農為業，駕駛農用四輪拼裝車載運農作物或農藥，駕
駛為其附隨之業務，為從事業務之人，並未考領職業小型車駕照或林農用曳引機駕駛
證，竟於民國八十六年五月九日中午十二時四十五分許，駕駛農用拼裝車，且違規行
駛省道，沿宜蘭縣三星鄉○○村○○路（台七丙線），由三星往羅東方向行駛，途經
大埔路與南北一路交岔路口時，疏於注意，貿然佔用來車道搶先左轉，致所駕駛之農
用拼裝車右後輪與王銘成所駕駛由羅東往三星方向，亦疏未注意超速行駛於來車道之
ＣＭ－二四六九號自用小客車車頭發生碰撞，造成王銘成頭部外傷、左側硬腦膜下出
血、右側髕骨開放性骨折、左側鎖骨及多處肋骨骨折、右膝撕裂傷等傷害，經送醫急
救，延至八十七年一月三日上午七時三十分許，因心肺衰竭、急性腎衰竭併敗血症不
治死亡；上訴人於肇事未發覺前，向前往現場處理之宜蘭縣警察局三星分局大隱派出
所警員林耀邦自首而受裁判等情。因而撤銷第一審諭知上訴人無罪之判決，改判依道
路交通管理處罰條例第八十六條第一項加重其刑，論處上訴人從事業務之人因業務上
之過失致人於死罪刑。固非無見。
惟查：一、審理事實之法院，對於與被告被訴事實有關之證據，應從各方面詳予調查
，以期發現真實，苟有與待證事實相關之證據尚未查竣，即難為有利或不利於被告之
判斷。原判決事實認定上訴人係無適當駕照駕駛四輪農用拼裝車，惟四輪農用拼裝車
之操作人，應考領小型貨車職業駕駛執照或持有台灣糖業公司機械工程處考發之農用
曳引機駕駛證，有台灣省公路局台北區監理所宜蘭監理站八十七年六月十日八七北監
宜字第八七○六六○九號覆原審函及附件「台灣省農村拼裝運輸工具管理要領」可稽
，此攸關認定上訴人有無考領該駕駛證照，自應確實向台灣糖業公司機械工程處查明
；原審徒憑上訴人於偵審中之供述，遽認上訴人未考領小型貨車職業駕駛執照或持有
台灣糖業公司機械工程處考發之農用曳引機駕駛證，係無照駕駛四輪農用拼裝車，並
依道路交通管理處罰條例第八十六條第一項之規定加重其刑，尚嫌速斷。（按上訴人
於第三審上訴理由狀提出其於六十四年考領之農用曳引機駕照影本）。二、原判決理
由第二項之(一)認定本件車禍之「撞及點位於台七丙線往三星方向之快車道中央」，其
第二項之(四)則謂「撞擊地點大埔路由羅東往三星方向之快慢分界車道上」，對於肇事
二車之正確互撞地點，前後認定不一致，亦有判決理由矛盾之違誤。以上諸端，或為
上訴意旨所指摘，或為本院得依職權調查之事項，應認原判決有撤銷發回之原因。
據上論結，應依刑事訴訟法第三百九十七條、第四百零一條，判決如主文。
中      華      民      國    八十九    年      十      月      五      日
                              最高法院刑事第十庭
                                  審判長法官  曾  有  田
                                        法官  陳  宗  鎮
                                        法官  劉  介  民
                                        法官  魏  新  和
                                        法官  孫  增  同
      右正本證明與原本無異
                                              書  記  官
中      華      民      國    八十九    年      十      月     十一     日


司法院資訊處製作；財團法人民間司法改革基金會備份。
